【裁判字號】    97,台上,3183
【裁判日期】    970710
【裁判案由】    殺人
【裁判全文】
最高法院刑事判決            九十七年度台上字第三一八三號
上  訴  人  甲○○
                    （
上列上訴人因殺人案件，經台灣高等法院中華民國九十七年五月
十六日第二審判決（九十七年度上重訴字第一五號，起訴案號：
台灣士林地方法院檢察署九十六年度偵字第九九五八號）後，依
職權逕送審判，視為被告已提起上訴，本院判決如下：
    主  文
上訴駁回。
    理  由
本件原判決認定上訴人甲○○因女友周欣諭提議分手，於民國九
十六年八月六日夜間，在基隆市○○區○○路八五巷三六之二號
周欣諭住處之社區游泳池旁，以你們全家要搬離社區，否則不會
放過你們等語，恐嚇周欣諭及其父周宗屏、母陳美華（此部分業
經判處罪刑確定）。詎甲○○竟另基於殺人犯意，於同年八月八
日下午一時至二時間，至台北縣汐止市○○路一六八號地下室松
青超市，購買水果刀二把（刀刃長約十公分，寬約二至三公分）
，將刀鞘取下置於機車置物箱內，再將水果刀二把放入褲子口袋
，且在水果刀包裝紙上書寫遺言。旋於同日下午二時許，騎乘機
車至同市○○街七二巷六號胡連精密股份有限公司（下稱胡連公
司），約周欣諭至該公司一樓樓梯間見面。言談間發現無法挽回
周女感情，即持其中一把水果刀，由上往下接續刺入周欣諭前胸
，合計五處，分別為傷口Ａ：離足底一一六公分處，皮膚開口約
五公分，穿過皮膚，斜向後下，略呈三十度角，穿過第四、五肋
間，深達約八至十公分，造成（肺）左下葉穿刺傷約二乘一公分
，深約三公分，並造成左側第三肋骨骨折，為致命傷；傷口Ｂ：
離足底一二Ｏ公分處，皮膚開口約五公分，穿過皮膚，斜向後下
，略呈三十度角，穿過第五、六肋間與胸骨體左緣相間處，深度
約七至九公分，造成心臟左心室壁穿刺傷，另有（肺）右下葉穿
刺傷，深度約八至十公分，為致命傷；傷口Ｃ：離足底一二八公
分處，傷口較淺，僅達胸骨表淺區；傷口Ｄ：離足底一二七公分
在中線向右約三公分，傷口觀察閉口為四點五公分，向右上肺葉
穿刺，略呈三十度向右角度，傷及右肺深達三至五公分，二個傷
口總深達十公分，為致命傷；傷口Ｅ：離足底一二五公分處，在
中線向右約三公分，傷口閉口為一點五公分處，淺切割傷，及表
淺皮膚等，分別刺穿周欣諭左、右肺臟及心臟左心室，並造成左
側第三肋骨骨折，且水果刀深嵌周欣諭身體，而流血倒地。適該
公司保全人員張坤曜透過監視錄影器發現趕往現場，見甲○○跨
坐周欣諭身上，且手握刀，而刀插入周欣諭心臟處，即將甲○○
（原判決誤為周欣諭）架開。此時，甲○○又拿出另一把水果刀
，張坤曜見狀，迅將該水果刀撥掉於現場，將甲○○架至室外，
並呼喊同事前來幫忙，旋將周欣諭送往國泰綜合醫院汐止分院急
救，將甲○○交予據報前來之警方。周欣諭嗣經轉往台北市國泰
綜合醫院總院救治，仍於同日二十二時十分許，因多器官衰竭及
出血性休克，宣告不治死亡。警方於現場扣得水果刀一把，於醫
院自周欣諭身上取出另一把水果刀等情。係以：甲○○對其因不
滿周欣諭提議分手，而持所購置之水果刀將周女殺害死亡之事實
，迭次供認不諱（見偵卷第七至九、五九頁，一審卷第六至七、
三二至三三、四五、四七、五二至五三頁，原審卷第三一、五五
頁），核與證人即胡連公司保全人員張坤曜於警詢、偵訊證稱：
伊透過監視錄影器發現趕往現場，見甲○○跨坐周欣諭身上，手
握刀而刀已插入周欣諭心臟處，即將甲○○架開，此時，甲○○
又拿出另一把水果刀，伊立刻將該刀撥掉於現場等語相符（見偵
卷第十二至十四頁，相驗卷第二五頁）；復有松青超市中興店資
料、案發附近地圖及遺書附卷可憑（見原審卷第四二至四四頁、
偵卷第四五頁）。而周欣諭被刺殺受有上揭五處穿刺傷，其傷勢
引發多器官衰竭及出血性休克，經送醫急救無效死亡，死亡方式
為他殺之情，亦有台灣士林地方法院檢察署檢察官相驗屍體證明
書、勘驗筆錄、法醫驗斷書、相驗照片、法務部法醫研究所（九
六）醫鑑字第Ｚ000000000號鑑定報告書及解剖報告書
、解剖照片、現場及兇器照片、監視錄影帶畫面照片、現場勘察
報告書、國泰醫院急診護理評估表及病歷表在卷（見相驗卷第二
二、二三、二八至三三、九九至一Ｏ九、五九至七七頁，偵卷第
二三至三七頁，相驗卷第四三至五八、一一八至一四七頁），及
水果刀二把扣案足資佐證。參以胸部為人體要害，持銳器猛刺，
足使人之身體受創，發生死亡結果，為眾所周知之事實，觀諸監
視錄影帶畫面照片所示，甲○○係以左手環抱周欣諭，右手持刀
由上往下猛刺其胸部（見偵卷第二五頁）之情節，及甲○○自承
接續五次刺周女胸部要害；用水果刀刺其胸部，係要置其於死等
詞（見一審卷第五二、五三頁），暨證人張坤曜於警詢、偵查中
證稱：到場時周欣諭被甲○○壓倒在地，左胸上插著一把刀等語
；稽以甲○○事先購置水果刀、書寫遺書，再前往殺害周欣諭之
行為歷程，具見其確具有殺人犯意，所辯非預謀殺人，且其未再
拿另一把刀等語，自不足採信。至其原審辯護人雖提出匯款單據
影本，為其辯稱：甲○○家屬已依和解書內容給付部分款項，請
求從輕處刑；復具狀聲請調閱周欣諭住家之監視錄影帶、甲○○
之病歷及勘驗遺書，以證明甲○○所言非虛並探究其犯案動機云
云。然甲○○家屬所為賠償，係履行民事賠償責任，固為量刑參
考事項之一，但刑之量定，仍應盱衡其行為責任，斟酌其犯罪動
機、手段及剝奪人之生命權所生危害等一切情狀，綜合裁量，不
得僅憑和解一端即遽為從輕處刑之依據；而聲請調閱錄影帶、病
歷及勘驗遺書部分，亦難謂與殺人構成要件事實之認定或刑之裁
量，有何關聯性與必要性，要無另行調閱、勘驗之必要，辯護人
之辯護，不足為其有利之認定。因認此部分犯罪事證明確；為其
所憑之證據及認定之理由。核甲○○所為，係犯刑法第二百七十
一條第一項之殺人罪。第一審判決就此部分，予以論罪科刑，固
非無見；惟第一審判決事實欄未明白認定周欣諭之傷勢，且就甲
○○攜帶二把水果刀，一把嵌入周女身體後，又拿出另一把乙情
，未予認定載明，並誤認遺留現場者，為預備供犯罪所用之水果
刀；又其理由欄第四段載有「被告於被害人倒地後，猶坐在被害
人身上，刀子仍插在被害人胸部」乙節，然事實欄則無此記載；
復未說明第一審檢察官求處有期徒刑二十年，係如何不足採取之
理由；均有未洽。甲○○上訴意旨請求從輕處刑，雖無理由，但
第一審判決就此部分，既有可議，自屬無以維持。乃將第一審判
決此部分暨定執行刑部分均撤銷改判，論甲○○以殺人罪，並審
酌甲○○僅因周欣諭提議分手，竟萌殺機，以兇殘手段任意剝奪
生命，使周女父母遽承白髮悲悼黑髮之至慟，及其前無犯罪紀錄
，有前案紀錄表可稽，犯後深表歉疚，已與周女家屬達成民事和
解，給付新台幣五十萬元等情，有和解書及匯款資料可憑，良知
尚屬未泯，因認第二審檢察官請求參酌被害人家屬意見處以極刑
，及其辯護人暨第一審檢察官請求量處有期徒刑二十年，俱非允
當等一切情狀，量處無期徒刑，並依刑法第三十七條第一項規定
，宣告褫奪公權終身；復敘明扣案水果刀二把，均係甲○○所有
供犯罪所用，依刑法第三十八條第一項第二款宣告沒收。而另置
放於機車置物箱內非屬槍砲彈藥刀械管制條例管制之刀械一把及
上開水果刀之刀鞘二個，既非供本件犯罪所用或預備之物，亦非
屬違禁物，不為沒收之諭知。經核原判決認事用法尚無違誤，甲
○○未再提起上訴，因此部分之宣告刑為無期徒刑，原審乃依刑
事訴訟法第三百四十四條第四項、第五項規定，職權逕送本院審
判，視為甲○○已經提起上訴。其既未提出理由指摘原判決有何
違背法令，自應認其上訴為無理由，予以駁回。至甲○○恐嚇危
害安全部分，經第一審判處罪刑後，未據甲○○及檢察官提起第
二審上訴，業已確定，附此敘明。
據上論結，應依刑事訴訟法第三百九十六條第一項，判決如主文
。
中    華    民    國  九十七  年    七    月    十    日
                      最高法院刑事第九庭
                          審判長法官  洪  文  章
                                法官  王  居  財
                                法官  郭  毓  洲
                                法官  黃  梅  月
                                法官  邱  同  印
      本件正本證明與原本無異
                                      書  記  官
中    華    民    國  九十七  年    七    月   十四   日
                                                   R
附錄：本案論罪科刑法條全文
刑法第二百七十一條第一項
殺人者，處死刑、無期徒刑或十年以上有期徒刑。


司法院資訊處製作；財團法人民間司法改革基金會備份。
